臺灣高等法院刑事裁定
111年度毒抗字第149號
抗  告  人  
即  被  告  羅吉壽




上列抗告人因聲請施以強制戒治案件，不服臺灣新竹地方法院11
0年度毒聲字第792號，中華民國111年1月13日裁定（聲請案號：
臺灣新竹地方檢察署110年度聲戒字第63號、110年度毒偵緝字第
325號），提起抗告，本院裁定如下：
    主  文
抗告駁回。                                              
    理  由
一、原裁定意旨略以：抗告人即被告甲○○（下稱抗告人）因施用
    第二級毒品案件，經原審法院以110年度毒聲字第75號裁定
    送觀察、勒戒後，認有繼續施用毒品傾向，有法務部○○○○○○
    ○○110年12月27日苗所衛字第11000027860號函附之有無繼續
    施用毒品傾向證明書、有無繼續施用毒品傾向評估標準紀錄
    表附卷可憑，核閱卷宗後認檢察官之聲請為有理由，應予准
    許，爰依毒品危害防制條例第20條第2項後段規定，裁定抗
    告人令入戒治處所強制戒治，其期間為6個月以上，至無繼
    續強制戒治之必要為止，但最長不得逾1年。
二、抗告意旨略以：依法務部最新修正之紀錄表及說明手冊之修
    正公告：，「毒品犯罪相關司法紀錄」及「其他犯罪相關紀
    錄」之計分方式均改為設有上限，抗告人受觀察、勒戒之評
    分計算分數總分，應未達受強制戒治處分之標準，原裁定已
    與修正後之法規牴觸，故提起抗告，請求撤銷原裁定。
三、按觀察、勒戒後，檢察官或少年法院（地方法院少年法庭）
    依據勒戒處所之陳報，認受觀察、勒戒人無繼續施用毒品傾
    向者，應即釋放，並為不起訴之處分或不付審理之裁定；認
    受觀察、勒戒人有繼續施用毒品傾向者，檢察官應聲請法院
    裁定或由少年法院（地方法院少年法庭）裁定令入戒治處所
    強制戒治，其期間為6個月以上，至無繼續強制戒治之必要
    為止，但最長不得逾1年，毒品危害防制條例第20條第2項定
    有明文。次按勒戒處所應注意受觀察、勒戒人在所情形，經
    醫師研判其有或無繼續施用毒品之傾向後，至遲應於觀察、
    勒戒期滿15日前，陳報該管檢察官或少年法院（庭），觀察
    勒戒處分執行條例第8條第1項亦定有明文。而關於有無繼續
    施用毒品傾向之評估標準，法務部已於110年3月26日以法矯
    字第11006001760號函修正頒布「有無繼續施用毒品傾向評
    估標準紀錄表」、「有無繼續施用毒品傾向評估標準評分說
    明手冊」，受觀察、勒戒人有無「繼續施用毒品傾向」，係
    依具體個案之臨床實務及相關事證等情綜合判定，有其相當
    之專業依據及標準，倘其評估由形式上觀察，無擅斷或濫權
    等明顯不當情事，法院應予尊重。
四、經查：
　㈠抗告人因施用第二級毒品案件，由原審法院裁定將其送觀察
    、勒戒後，經法務部○○○○○○○○附設勒戒處所「依據法務部於
    110年3月26日修正之評估標準」評定之結果如下：
　⒈前科紀錄與行為表現部分合計為37分（靜態因子部分：毒品
    犯罪相關司法紀錄11筆計10分、首次毒品犯罪年齡「21-30
    歲」計5分、其他犯罪相關紀錄6筆計10分、入所時尿液毒品
    檢驗結果呈「多種毒品反應」計10分；動態因子部分：所內
    行為表現為「持續於所內抽菸」計2分）。
　⒉臨床評估部分合計為27分（靜態因子部分：多重毒品濫用為
    「有，海洛因、安非他命」計10分、合法物質濫用為「有，
    菸」計2分、使用方式為「無注射使用」計0分、使用年數為
    「超過一年」計10分；動態因子部分：精神疾病共病〈含反
    社會人格〉評定為「無」計0分、臨床綜合評估〈含病識感、
    動機、態度、就醫意願〉評定為「偏重」計5分）。
　⒊社會穩定度部分合計為5分（靜態因子部分：工作為「全職工
    作，水電」計0分、家人藥物濫用為「無」計0分；動態因子
    部分：入所後家人是否訪視為「無」計5分、出所後是否與
    家人同住為「是」計0分）。
　⒋以上⒈至⒊總分合計為69分（靜態因子共計57分，動態因子共
    計12分），而應評定為「有繼續施用毒品傾向」，有法務部
    ○○○○○○○○附設勒戒處所前揭函文所附之有無繼續施用毒品傾
    向證明書、評估標準紀錄表各1份在卷可佐。
　㈡自形式上觀察，上開評定結果，並無擅斷或濫權等明顯不當
    之情事，計分亦正確，新修正之評估標準僅就「前科紀錄與
    行為表現」項目中之「毒品犯罪相關司法紀錄」及「其他犯
    罪相關紀錄」部分之計分方式為修正，其餘項目部分並無修
    正，而觀諸本件評估標準紀錄表之記載：①就「毒品犯罪相
    關司法紀錄」部分，每筆為5分，抗告人有11筆，原本應得5
    5分；②就「其他犯罪相關紀錄」部分，每筆為2分，抗告人
    有6筆，原本應得12分，然對該等部分，上開㈠⒈之評分結果
    均僅計以得10分，是抗告人顯有誤會，本案並無與新修正規
    定牴觸之情形，其主張自非可採。
五、綜上所述，原裁定准檢察官之聲請，依毒品危害防制條例第
    20條第2項後段規定，裁定抗告人令入戒治處所施以強制戒
    治，其期間為6個月以上，至無繼續強制戒治之必要為止，
    但最長不得逾1年，經核並無違誤。抗告人猶執前詞提起本
    件抗告，為無理由，應予駁回。
據上論斷，應依刑事訴訟法第412條，裁定如主文。
中　　華　　民　　國　　111 　年　　2 　　月　　25　　日
                  　刑事第八庭　審判長法　官　陳世宗
                                      法　官　林呈樵
                                      法　官　吳勇毅
以上正本證明與原本無異。
不得再抗告。
                                      書記官  許家慧
中　　華　　民　　國　　111 　年　　2 　　月　　25　　日